臺灣臺北地方法院刑事判決　　　　　　99年度訴字第2080號
公　訴　人　台灣台北地方法院檢察署檢察官
被　　　告　周素蘭
　　　　　　周世南
　　　　　　周蔡寶猜
上列被告因妨害自由案件，經檢察官提起公訴（99年度偵字第
22046號、第25540號、第26647號），本院判決如下：
    主      文
周素蘭、周世南、周蔡寶猜均無罪。
    理      由
一、公訴意旨略以：被告周素蘭與李麗琴、張秀美（均經本院以
    100年度簡字第514號簡易判決處刑，張秀美部分現正上訴中
    ）因投資房地產之款項遭黎芳熏（起訴書誤為薰）侵占，遍
    尋黎芳熏無著，為迫使黎芳熏出面解決，由李麗琴與其姪兒
    李佳祺（業經本院判決確定）基於妨害自由之犯意聯絡，於
    民國99年9月初某日，以電話共同謀議查訪黎芳熏前夫劉宸
    豪之下落，再以暴力手段強迫黎芳熏出面，李麗琴、李佳祺
    謀定犯罪計畫後，再由李麗琴與張秀美、被告周素蘭基於妨
    害自由之犯意聯絡，謀議並確定上開犯罪計畫，推由李麗琴
    委託李佳祺執行。李佳祺嗣夥同黃政偉、張博翔（均經本院
    判決確定），共同於99年9月25日23時許，搭乘黃政偉所駕
    駛之車號C9-3432號自用小客車，前往台北縣新店市（現改
    制為新北市新店區，以下均同）太平路之太平宮，由李佳祺
    以如果劉宸豪上車就不會怎樣，不上車就要加以毆打等加害
    劉宸豪生命、身體之事，對劉宸豪施行恐嚇、脅迫，使劉宸
    豪因恐遭不測而不敢抗拒，被迫乘坐黃政偉駕駛之自用小客
    車，李佳祺3人以上述脅迫方式剝奪劉宸豪行動自由後，隨
    即將之載往台北市中崙市場內某寺廟裡私行拘禁，李佳祺再
    以電話通知李麗琴已將劉宸豪帶至上述處所，李麗琴則隨即
    以電話通知張秀美，再與其夫張添財（另經本院判決確定）
    一同前往上開寺廟，張秀美則以電話通知曹騰譽（經本院判
    決，現正上訴中）一同前往上址，李麗琴、張添財、張秀美
    、曹騰譽到場後，即逼問劉宸豪有關黎芳熏之下落，並要求
    劉宸豪打電話聯絡黎芳熏出面，劉宸豪初則虛與蛇委，李佳
    祺、黃政偉見劉宸豪不肯配合，即動手毆打劉宸豪，劉宸豪
    恐遭再毆打，乃以電話聯絡黎芳熏，以此強暴方式使劉宸豪
    行無義務之事。嗣李麗琴、李佳祺等人唯恐在該處停留過久
    為人發覺，乃商議將劉宸豪帶往他處，並推由曹騰譽以電話
    聯絡劉嘉煜（經本院判決確定）提供可繼續拘禁劉宸豪之處
    所，嗣於99年9月26日凌晨2時左右，李麗琴、李佳祺等人在
    劉嘉煜帶領下，駕車將劉宸豪押往台北縣新店市○○路臨
    161之3號已歇業之「野宴養食館」，繼續拘禁劉宸豪並逼問
    其住處所在，及強令劉宸豪打電話聯絡黎芳熏並要求黎芳熏
    出面，劉嘉煜更取出預備之手銬，將劉宸豪銬在餐桌上，李
    佳祺、黃政偉復再毆打劉宸豪，以使劉宸豪就範。然因黎芳
    熏始終未出現，李麗琴等人乃於99年9月26日5時許，將劉宸
    豪押至台北縣新店市○○路○段82之10號3樓劉宸豪住處內繼
    續拘禁並埋伏、等候黎芳熏，另通知被告周素蘭到場，被告
    周素蘭則夥同被告周世南、周蔡寶猜，基於參與李麗琴等人
    私行拘禁行為之犯意，至劉宸豪上開住處內，被告周素蘭、
    周世南、周蔡寶猜到場後，指責劉宸豪夫妻「害死很多人」
    ，並接續李麗琴等人先前之作為，向劉宸豪逼問黎芳熏下落
    、要求劉宸豪打電話通知黎芳熏出面，強制劉宸豪行無義務
    之事。嗣經黎芳熏報警後，經警於同日9時40分至劉宸豪上
    開住處查獲，因認被告周素蘭、周世南、周蔡寶猜涉犯刑法
    第302條第1項之私行拘禁、第304條第1項以強暴脅迫使人行
    無義務之事罪嫌等語。
二、按犯罪事實應依證據認定之，無證據不得認定犯罪事實；不
    能證明被告犯罪或其行為不罰者，應諭知無罪之判決，刑事
    訴訟法第154條第2項、第301條第1項，分別定有明文。復按
    認定不利於被告之事實，須依積極證據，苟積極證據不足為
    不利於被告事實之認定時，即應為有利於被告之認定，更不
    必有何有利之證據，最高法院30年上字第816號著有判例，
    可資參照。
三、檢察官認被告涉有上開罪嫌，係以證人劉宸豪、黎芳熏、李
    麗琴、李佳祺、曹騰譽、黃政偉之證詞，及被告周素蘭、周
    世南、周蔡寶猜之供述為主要論據。訊據被告3人固對於99
    年9月26日8時30分許至台北縣新店市○○路○段82之10號3樓
    劉宸豪住處之事實坦承不諱，惟堅決否認有何妨害自由、強
    制之犯行，被告周素蘭辯稱：伊沒有參與太平宮押人至中崙
    市場及野宴養食館，只有經李麗琴通知知道劉宸豪住址在台
    北縣新店市○○路○段82之10號3樓，因伊哥哥周世南與母親
    住在北宜路2段附近，才與哥哥周世南、母親周蔡寶猜一同
    過去，到劉宸豪住處時沒有看到有人打劉宸豪，也沒有人限
    制劉宸豪手腳自由，伊有跟劉宸豪說請黎芳熏出來談還錢的
    事，當時劉宸豪已經在跟黎芳熏在通電話，沒有表示不願意
    找黎芳熏的意思等語；被告周世南辯稱：伊住在北宜路2段
    ，當天早上伊妹妹周素蘭打電話說有找到騙她錢的人，伊就
    開車過去了解一下，進去劉宸豪上開住處後看到好幾個人坐
    在那裏，也有人站著，都不認識，沒有打人或罵什麼話的情
    形，進去沒有多久警察就來了等語；被告周蔡寶猜辯稱：伊
    陪周素蘭一起過去，張秀美說那個是欠錢的人的先生（即劉
    宸豪），劉宸豪有請伊坐，沒有人限制劉宸豪行動自由或毆
    打他等語。
四、經查：
（一）起訴意旨認被告周素蘭與李麗琴、張秀美謀議由李麗琴之
      姪子李佳祺查訪劉宸豪之下落，再以暴力手段強逼黎芳熏
      出面，惟李麗琴直至渠等強押劉宸豪之翌日即99年9月26
      日8時7分許始以行動電話0000000000號撥打被告周素蘭之
      0000000000號行動電話，此情業據證人李麗琴證述明確（
      本院100年3月16日審判筆錄），且與被告周素蘭供述相符
      ，復有0000000000號行動電話雙向通話紀錄在卷可參（本
      院卷第140頁），如被告周素蘭早與李麗琴有共同妨害劉
      宸豪行動自由之犯意聯絡，李麗琴自無可能遲於翌日始打
      電話通知被告周素蘭已找到劉宸豪一事。
（二）李麗琴請李佳祺找出黎芳熏，李佳祺要用什麼手段逼黎芳
      熏出面，這件事並未與被告周素蘭討論，且被告周素蘭到
      劉宸豪北宜路住處前，並不知道李麗琴等人整夜與劉宸豪
      在一起要找黎芳熏之事等節，業據證人李麗琴證述明確（
      本院100年3月16日審判筆錄），核與其於偵查中證稱：我
      、張秀美、周素蘭有商量要如何去找黎芳熏，李佳祺是後
      來我才告訴他說我們要找黎芳熏這個人，李佳祺說他們有
      辦法把黎芳熏逼出來（99年10月7日偵查筆錄，99年度偵
      字第22046號卷二第34-42頁）；李佳祺是說有辦法將黎芳
      熏找出來，但沒有說如何找...李佳祺告訴我時，我有告
      訴張秀美、周素蘭說李佳祺說會將黎芳熏逼出來（99年10
      月7日偵查筆錄，99年度偵字第22046號卷二第125-128頁
      ）等語，前後大致相符，且證人李佳祺亦證稱：沒有跟姑
      姑李麗琴商量好要如何要到錢等語（99年11月3日偵查筆
      錄，99年度偵字第22046號卷三第61-64頁），再佐以被告
      周素蘭供稱：當天早上8點多接到李麗琴電話，知道劉宸
      豪現在的住址...李麗琴當天於電話中並沒有跟伊講如何
      找到劉宸豪，伊之前雖有與李麗琴、張秀美討論要找黎芳
      熏，但沒有討論要用什麼方法找她等語（本院100年1月21
      日準備程序筆錄），綜合上開證據，至多僅能認被告周素
      蘭知道李麗琴委託李佳祺去找黎芳熏，要逼黎芳熏出來，
      尚難逕行推論被告周素蘭知悉李佳祺要以暴力手段施加於
      黎芳熏之前夫劉宸豪以逼迫黎芳熏出面，而與李麗琴、李
      佳祺等人就99年9月25日至26日妨害劉宸豪行動自由之犯
      行有犯意聯絡。
（三）當時上去劉宸豪3樓住處之人有曹騰譽、張秀美、黃政偉
      ，業據證人李麗琴證述在卷（本院100年3月16日審判筆錄
      ），而在劉宸豪住處時，劉宸豪坐在沙發上，被黃政偉控
      制住，黃政偉拿椅子坐在旁邊，被告周素蘭3人進入劉宸
      豪住處時，黃政偉並沒有講什麼，且張秀美、曹騰譽除了
      叫劉宸豪前妻黎芳熏出來以外，沒有提到其他威脅的話，
      劉宸豪在其住處也沒有講不要再限制其自由，曹騰譽、張
      秀美、黃政偉3人均沒有提到「只要黎芳熏出面，就放了
      劉宸豪」等語，在被告周素蘭、周世南、周蔡寶猜在劉宸
      豪住處之半小時當中，李佳祺有上樓來，上樓後也只說叫
      黎芳熏出來處理事情，沒有做其他的事，也沒有跟被告周
      素蘭等3人講如何找到劉宸豪之事等節，經證人劉宸豪證
      述歷歷（本院100年4月20日審判筆錄），是在劉宸豪住處
      時，從外觀觀察無從得知有何強制或限制劉宸豪行動自由
      之情形甚明。證人劉宸豪雖於警詢中證稱：在台北縣新店
      市○○路○段82之10號3樓住處，又加入周素蘭、周世南、
      周蔡寶猜3人，他們3人皆以言詞「再不處理，就要把劉宸
      豪押到山上繼續藏匿、拷問」等語威脅劉宸豪等語（99年
      9月26日警詢筆錄，99年度偵字第22046號卷一第14-19頁
      ），惟其於本院審理中證述：周素蘭、周世南、周蔡寶猜
      到場後，只有周世南有講一些氣話，就是欠錢還錢的話，
      他們3人沒有講「再不處理就要把你押到山上繼續藏匿、
      拷問」的話，只有張秀美有講過，張秀美雖有講過「如果
      你不叫前妻處理，就要斷你手腳，讓你無法生活」等語，
      但不記得張秀美是在哪裡講這些話，在劉宸豪住處張秀美
      也沒有講其他威脅的話等語明確（本院100年4月20日審判
      筆錄），證人劉宸豪於警詢時之證述未經具結擔保其內容
      之真實性，且其關於此部分證述內容前後不一，自難僅以
      其於警詢時對被告不利之證述採為認定被告犯罪之唯一證
      據。
（四）再劉宸豪當時外表只是褲子比較髒，但沒有破掉一情，已
      據證人劉宸豪證述在卷，且劉宸豪經驗傷診斷結果，有胸
      部、右側上肢、左側手腕、背、右側小腿挫傷等情，有天
      主教耕莘醫院診斷證明書在卷可參（99年度偵字第22046
      號卷一第62頁），惟其受挫傷之情形極其輕微，僅能見手
      臂皮膚部分有些許變紅，有劉宸豪受傷照片10紙在卷可參
      （99年度偵字第22046號卷一第103-107頁），則自劉宸豪
      外表觀之，亦難認其甫遭李佳祺等人毆打。綜上，被告周
      素蘭、周世南、周蔡寶猜接獲李麗琴通知，於99年9月26
      日8、9時許，按址進入劉宸豪上開住處，難認渠等與李麗
      琴等人就99年9月25日23時許即對劉宸豪實施之妨害自由
      犯行已具有犯意聯絡。
五、綜上，本件證據無法證明被告周素蘭、周世南、周蔡寶猜參
    與李麗琴等人之妨害自由犯行，有犯意聯絡及行為分擔，此
    外，本院復查無其他積極證據足以證明被告3人犯罪，揆諸
    上開法條及判例意旨，本件不能證明被告3人犯罪，自應為
    被告3人無罪之諭知。
據上論斷，依刑事訴訟法第301條第1項，判決如主文。
本案經檢察官郭郁到庭執行職務
中    華    民    國   100    年    5     月    13    日
                  刑事第七庭  審判長法  官  林庚棟
                                    法  官  章曉文
                                    法  官  林欣苑
上正本證明與原本無異。
如不服本判決應於收受送達後10日內向本院提出上訴書狀，並應
敘述具體理由；其未敘述上訴理由者，應於上訴期間屆滿後20日
內向本院補提理由書（均須按他造當事人之人數附繕本）「切勿
逕送上級法院」。告訴人或被害人如對於本判決不服者，應具備
理由請求檢察官上訴，其上訴期間之計算係以檢察官收受判決正
本之日期為準。
                                   書記官   莊怡仙
中    華    民    國   100    年    5     月    16    日